臺灣板橋地方法院刑事判決　　　　　　　95年度易字第1626號
公　訴　人　台灣板橋地方法院檢察署檢察官
被　　　告　乙○○
上列被告因竊佔案件，經檢察官聲請簡易判決處刑（94年度偵字
第17712 號），本院合議庭認不得以簡易判決處刑，改依通常程
序審理，判決如下：
    主      文
乙○○無罪。
    理      由
一、公訴意旨略以：被告乙○○意圖為自己不法之利益，明知坐
    落台北縣板橋市○○○段大埔尾小段第87之4 、87之13地號
    土地（下稱系爭土地）係國有土地，其就系爭土地無所有權
    或使用權，竟仍自民國87、88年間某日起迄今，竊佔系爭土
    地，並於其上搭建鐵皮屋（佔用面積不明）供自己使用，並
    提供不知情之林麗卿居住。嗣因財政部國有財產局台灣北區
    辦事處會同台北縣政府勘查現場，查悉上情。因認被告涉犯
    刑法第320 條第2 項之竊佔罪嫌云云。
二、按犯罪事實應依證據認定之，無證據不得認定犯罪事實；又
    不能證明被告犯罪者，應諭知無罪之判決，刑事訴訟法第
    154 條第2 項、第301 條第1 項分別定有明文。次按刑事訴
    訟法第161 條已於91年2 月8 日修正公布，其第一項規定：
    檢察官就被告犯罪事實，應負舉證責任，並指出證明之方法
    。因此，檢察官對於起訴之犯罪事實，應負提出證據及說服
    之實質舉證責任。倘其所提出之證據，不足為被告有罪之積
    極證明，或其指出證明之方法，無從說服法院以形成被告有
    罪之心證，基於無罪推定之原則，自應為被告無罪判決之諭
    知（最高法院92年台上字第128 號判例意旨參照）。
三、本件公訴人認被告涉犯竊佔罪嫌，無非係以此部分事實，業
    據被告於警詢及偵查中供述在卷，並經證人林麗卿於偵查中
    證述明確，復有使用現況略圖、地籍圖謄本、土地複丈成果
    圖、土地登記謄本、現場照片等為其論據。而上開證據方法
    ，被告就證據能力並未爭執，且同意引為證據，依刑事訴訟
    法第159 條之5 第1 項規定，自具有證據能力。
四、訊據被告堅決否認有何犯行，辯稱：伊是在自己的土地上搭
    建鐵皮屋做「協天宮」使用，並未佔用系爭國有土地等語。
    而檢察官於偵查中並未勘驗、測量現場，僅於聲請簡易判決
    處刑書表明佔用面積不明。是本案之爭執要點即為：被告是
    否佔用系爭土地？本院自應加以審酌。
五、本院查：
（一）坐落台北縣板橋市○○○段大埔尾小段第87之4 地號土地
      使用現況為巷道，上有同案被告甲○○○（由本院另案審
      結）圍籬，同段第87之13地號土地則為道路，可通往華江
      橋下等情，業據本院勘驗現場屬實，製有勘驗筆錄及現場
      照片在卷可稽（見本院卷第43、48頁）。
（二）被告所搭建之鐵皮屋現作「協天宮」使用，係坐落同段第
      120 地號土地如附圖Ｂ所示位置，並未佔用系爭土地等情
      ，亦經本院會同台北縣政府板橋地政事務所測量屬實，並
      有現場照片、土地複丈成果圖（即附圖）等件在卷可佐（
      見94年度簡字第5722號卷第13至16頁、本院卷第51至52頁
      ），是被告並未佔用系爭國有土地，洵堪認定。
（三）綜上所述，檢察官所舉之證據，不足證明被告竊佔國有土
      地犯行，被告辯稱：伊是在自己的土地上搭建鐵皮屋做「
      協天宮」使用等情，應堪採信。此外，復查無其他積極證
      據足證被告確有竊佔犯行，揆諸首揭說明，自應諭知被告
      無罪之判決。
六、本件檢察官聲請簡易判決處刑，經本院合議庭認本件應為無
    罪判決，爰依刑事訴訟法第452 條、第451 條之1 第4 項第
    3 款之規定，改用通常程序審理，附此敘明。
據上論斷，應依刑事訴訟法第452 條、第301 條第1 項，判決如
主文。
本案經檢察官彭聖斐到庭執行職務。
中  　華　　民　　國　　96    年    5     月    8     日
            刑事第六庭  審判長法  官  許仕楓
                              法  官  饒金鳳
                              法  官  林鈺琅
以上正本證明與原本無異。
如不服本判決應於送達後10日內向本院提出上訴狀。
                              書記官  林蔚然
中    華    民    國    96    年    5     月    8     日
附圖：
